臺灣高雄地方法院民事裁定　　　　　　　　100年度法字第7號
聲　請　人　蔡張秀月
代　理　人　程振威
聲請人聲請變更新光學校財團法人高雄市新光高級中學捐助章程
，本院裁定如下：
    主  文
聲請駁回。
聲請程序費用新臺幣壹仟元由聲請人負擔。
    理  由
一、聲請意旨略以：聲請人為財團法人高雄市新光高級中學董事
    長，該財團法人於民國56年9 月23日報經高雄縣政府核備設
    立，並經本院登記處於56年9 月23日核發法人登記證書在案
    ，茲為因應業務需要，經董事會決議修訂捐助章程如附件對
    照表所示，爰依法聲請為必要處分等語。
二、按財團之組織及其管理方法，由捐助人以捐助章程或遺囑定
    之。捐助章程或遺囑所定之組織不完全，或重要之管理方法
    不具備者，法院得因主管機關、檢察官或利害關係人之聲請
    ，為必要之處分。又為維持財團之目的或保存其財產，法院
    得因捐助人、董事、主管機關、檢察官或利害關係人之聲請
    ，變更其組織，民法第62條、第63條分別定有明文。是以得
    依上開規定聲請為必要處分或變更組織者，應以主管機關、
    檢察官或利害關係人為限。經查：
  (一)聲請人請求變更新光學校財團法人高雄市新光高級中學之捐
    助章程（見本院卷第34 頁 ），固據聲請人提出高雄縣私立
    育樂高級中學第14屆第2 次董事會會議紀錄，並有本院99年
    度審法字第11號裁定在卷可稽（見本院卷第10頁、第36頁）
    ，惟依教育部100年2月24日部授教中(二)字第1000557983號函
    文可知，財團法人台灣省高雄縣私立樂育高級中學迄未完成
    法人更名登記（見本院卷第5 頁），自難認新光學校財團法
    人高雄市新光高級中學於完成更名登記前，已具備財團法人
    獨立對外為法律行為之能力，要難謂屬民法第62條、第63條
    規範之客體。
  (二)又聲請人主張其為新光學校財團法人高雄市新光高級中學，
    及該校前身即財團法人台灣省高雄縣私立樂育高級中學董事
    長乙節，未據聲請人提出相關登記文書以實其說，尚難認聲
    請人與新光學校財團法人高雄市新光高級中學間有何利害關
    係存在，聲請人主張其為新光學校財團法人高雄市新光高級
    中學之利害關係人云云，亦非可採。揆諸前引規定及說明，
    本件聲請於法不符，要難准許。
三、次按財團法人為他律法人，如其捐助章程所定之組織不完全
    ，或重要之管理方法不具備，或為維持財團之目的，保存其
    財產，而必須變更章程者，應先依民法第62條、第63條之規
    定，聲請法院裁定。然如係不屬於上述事項之章程變更，則
    應取得主管機關之許可，此觀民法第59條規定意旨自明。是
    以如非屬財團組織、重要之管理方法或財團之目的等事項之
    變更，即無庸向法院聲請准許，逕向主管機關申請許可變更
    即可，此有行政法院77年度判字第2096號判決要旨足參。經
    查，聲請人聲請變更新光學校財團法人高雄市新光高級中學
    捐助章程如附件所示，由其變更對照條文內容可知，其所為
    變更僅法人設立地址之變更，非屬捐助章程必要記載事項之
    變更，亦與捐助章程所定組織不完全、或重要管理方法不具
    備、或維持相對人之設立目的、或保存其財產等情無涉，僅
    生法人已登記事項變更，依法應為變更登記之問題，揆諸前
    開說明，此部分變更逕向主管機關申請許可即可，無庸聲請
    法院裁定准許，故聲請人之聲請要屬無據，應予駁回。
四、依非訟事件法第21條第1項前段、第24條第1項，裁定如主文
    。
中    華    民    國    100   年    3     月    24    日
                  民事第二庭  法  官  賴文姍
以上正本係照原本作成。
如對本裁定抗告須於裁定送達後10日內向本院提出抗告狀，並繳
納抗告費新臺幣1,000元。
中    華    民    國    100   年    3     月    24    日
                              書記官  賴朱梅